【裁判字號】    92,聲再,212
【裁判日期】    920828
【裁判案由】    偽造文書聲請再審
【裁判全文】
臺灣高等法院臺中分院刑事裁定                  九十二年度聲再字第二一二號
    再審聲請人
    即受判決人  甲○○
                乙○○
右列聲請人因偽造文書案件，對於本院九十二年度上易字第九八一號中華民國九十二
年七月九日確定判決（臺灣臺中地方法院九十一年度自字第六二九號），聲請再審，
本院裁定如左：
      主  文
再審之聲請駁回。
      理  由
一、本件再審聲請人聲請意旨略以：原確定判決就足以影響判決之重要證據，即證人
    莊永慶於第一審之有利聲請人之證言，以及一審卷附合作金庫銀行美村分行民國
    （下同）九十一年十二月二十六日合金村營字第○九一○○○五四七一號函附聲
    請人帳戶交易明細表，顯示聲請人甲○○向合作金庫銀行美村分行借款新台幣（
    下同）五百萬元清償聲請人乙○○之貸款乙節，均漏未審酌，亦未於有罪判決書
    理由欄內交代不予採信之原因，應認為有刑事訴訟法第四百二十一條聲請再審原
    因：
    (一)本件證人莊永慶（王壯臺代書事務所職員）已於第一審明確證稱：「上開房地
      由伊辦理移轉登記，伊瞭解結果該二人為母子關係，甲○○有意購屋，乙○○
      在合作金庫貸款近六個月未繳息，所以甲○○想買下該屋，乙○○積欠合作金
      庫本息已達五百餘萬元，評估結果該屋市價已不及此值，二人至合作金庫請求
      ，買下後繼續在合作金庫貸款，以合庫優惠利率轉貸，設定最高限額抵押六百
      萬元，貸款五百萬元，直接清償乙○○之貸款，不足部分由甲○○拿錢出來清
      償，此部分由二人自行處理，伊負責辦理移轉登記、設定、塗銷抵押權登記等
      ，移轉登記有關稅、規費與代書費用，由甲○○向友人叢忠豪交付面額二十三
      萬七千七百六十六元之支票，甲○○願背負五百餘萬元貸款本息，伊認為系爭
      房地買賣應是真的」等語。顯見聲請人甲○○因不願見乙○○系爭房地嗣後遭
      到法院查封拍賣，而以承買乙○○之不動產以解決問題，且實際買賣價金之大
      部分是以新貸款清償舊有貸款支付，由聲請人甲○○承擔該新貸款之債務，作
      為本件房地之買賣對價，此並非無對價處分不動產，已與一般之不實買賣由受
      讓人無對價取得不動產有屬有間，而其他剩餘之買賣價金是以乙○○原本之欠
      稅及辦理不動產買賣、設定、塗銷所需之一切費用作為支付。目前聲請人甲○
      ○背負每月三萬二千七百三十元之房貸，足可證明系爭房地買賣事屬真正。
    (二)且前述房地買賣價金大部分是以新貸款清償舊有貸款支付，由聲請人甲○○承
      擔該新貸款之債務，作為本件房地之買賣對價乙節，亦有合作金庫銀行美村分
      行九十一年十二月二十六日合金村營字第○九一○○○五四七一號函附聲請人
      帳戶交易明細表，顯示聲請人甲○○向合作金庫銀行美村分行借款五百萬元清
      償聲請人乙○○之舊貸款乙節，足可證明聲請人甲○○與乙○○之間系爭房地
      買賣事屬真正。
二、按不得上訴於第三審法院之案件，除刑事訴訟法第四百二十條之規定外，其經第
    二審確定之有罪判決，如就足生影響於判決之重要證據漏未審酌者，亦得為受判
    決人之利益，聲請再審刑事訴訟法第四百二十一條定有明文。而所謂重要證據漏
    未審酌，須該證據足以影響於原判決事實之認定，並以該證據已予提出，而被捨
    棄不用，並未敘明其捨棄之理由者為限。如該證據業經原確定判決予以指駁，或
    如經斟酌亦不足以動搖原確定判決者，自不包括在內。
三、經查：
（一）原確定判決理由二、(2)認定「本件買賣，被告等均稱並未寫立私契，雖然證人
      即代書莊永慶於原審證稱：『未訂私契是因為他們為母子關係，而且以轉貨的
      金額作為價金的大部分，所以就沒有訂』，又稱：『沒有訂立私契是因為雙方
      都沒有提』等語，則未訂立私契，究竟是因為母子關係未訂，或是雙方未提，
      證人莊永慶不無以模糊虛應，而被告甲○○稱：『因為我跟我媽媽口頭說好，
      就委託代書辦好』等語，其既係委託代書辦理私契，何以代書未為辦理，其所
      言亦與代書莊永慶之前開證詞不符，益足證買賣不實，故連私契皆予省去不訂
      」明確，是聲請人再審意旨(一)謂原確定判決對證人莊永慶之證言漏未審酌，亦
      未於有罪判決書理由欄內交代不予採信之原因云云，要無可採。況此一證據方
      法經斟酌尚不足以動搖原確定判決，自與刑事訴訟法第四百二十一條規定不符
      。
（二）原確定判決理由二、(4)論據「甲○○又辯稱：『我再向合作金庫貸款五百萬元
      ，來繳交房屋貸款，還有增值稅及其他稅賦亦由我來繳，這部分共二十三萬元
      』一節，經查上述二筆金額，係為辦理房地過戶所必要繳付之金額，易言之，
      被告甲○○欲取得上開不動產之過戶，本即需負擔此項金額，而所謂有支付二
      十萬元之訂金，又查非事實，則被告甲○○無疑未支付分文予被告乙○○，僅
      係貸款名義人變更承受原貸款金額，即取得上開不動產甚明」等語，足見原確
      定判決已審酌聲請人甲○○有向合作金庫貸款五百萬元之情，並對難以為聲請
      人有利認定之理由說明綦詳，是聲請人再審意旨(二)謂原確定判決對證明聲請人
      甲○○向合作金庫銀行美村分行借款五百萬元清償聲請人乙○○舊貸款之帳戶
      交易明細表漏未審酌，亦無可採。
四、綜上所述，本件再審聲請人據以聲請再審之理由，核與法尚有不符，為無理由，
    應不予准許，爰依同法第四百三十四條第一項，裁定如主文。
中      華      民      國      九十二   年       八      月   二十八   日
                                  臺灣高等法院臺中分院刑事第四庭
                                        審判長法  官  洪  耀  宗
                                              法  官  劉  登  俊
                          法  官  蕭  錦  鍾
右正本證明與原本無異。
不得抗告。
                                              書記官  蘇  昭  文
中      華      民      國      九十二   年       九      月     一     日
                                                                        Ｉ


司法院資訊處製作；財團法人民間司法改革基金會備份。
